【裁判字號】    94,訴,1245
【裁判日期】    950815
【裁判案由】    損害賠償
【裁判全文】
臺灣板橋地方法院民事判決              94年度訴字第1245號
原      告  奕捷營造股份有限公司
法定代理人  丁○○
訴訟代理人  林紹源律師
被      告  乙○○
            鄧元君即準堤企業社
共      同
訴訟代理人  戊○○
            高進發律師
上列當事人間請求損害賠償事件，經本院於民國95年8 月1 日言
詞辯論終結，判決如下：
    主      文
被告應連帶給付原告新臺幣玖拾萬肆仟伍佰貳拾元，及民國九
十四年九月九日起至清償日止，按週年利率百分之五計算之利息
。
原告其餘之訴駁回。
訴訟費用由被告連帶負擔百分之四十五，餘由原告負擔。
本判決第一項於原告以新臺幣拾壹萬供擔保後，得假執行。但
被告如以新臺幣玖拾萬肆仟伍佰貳拾元為原告預供擔保後，得
免為假執行。
原告其餘假執行之聲請駁回。
    事實及理由
壹、程序方面：
    按訴狀送達後，如有擴張或減縮應受判決事項之聲明者，原
    告得將原訴變更或追加他訴（民事訴訟法第255 條第1 項但
    書第3 款意旨參照）。本件原告起訴時，原先請求被告應給
    付原告新臺幣（下同）4,759,036 元，及自起訴狀繕本送達
    之翌日起至清償日止，按週年利率5%計算之利息。嗣於民國
    94年10月18日具狀將上開請求之本金擴張至5,091,036 元（
    見本院卷第70頁），復於95年4 月18日具狀將上開請求之本
    金減縮至1,945,629 元（見本院卷第184 頁），經核並無不
    符，自應准許。
貳、原告方面：
一、緣被告乙○○於92年1 月30日受原告之委任，施作臺北縣八
    里鄉農會（下稱八里農會）之「農業推廣教育中心新建及追
    加工程」（下稱系爭工程）之營造工作，原告於被告乙○○
    於92年1 月30日簽訂委託契約書（下稱委託契約），其中於
    第3 條、第7 條第1 項、第3 項約定：「三、乙方（即被告
    乙○○，下同）為進行本件營造工作，而向第三人訂約買材
    料、雇用工人，均不得以甲方（即原告，下同）名義為之。
    其因此而發生之債務及費用，亦與甲方無涉。」，「七、在
    左列情形之一者，乙方應對甲方之損失負全部賠償之責：(1)
    乙方違反第3 條之規定，以甲方名譽（應為『義』字之誤繕
    ）購買材料、雇用工人而負擔債務，致債權人向甲方請求給
    付者。．．．(3)因工程進度遲緩，工作物有瑕疵，或其他違
    反契約之情事致臺北縣八里鄉農會向甲方請求損害賠償者。
    」，並由被告鄧元君即準堤企業社（下或稱鄧元君）為被告
    乙○○履行上開委託契約之連帶保證人。孰料被告乙○○竟
    違反約定，偽造文書擅自以原告名義對外簽約，致原告遭所
    有廠商追討工程款而受有損害。
二、系爭工程款為12,510,540元（含新建工程11,174,500元，及
    追加工程1,336,000 元），扣除其中4.5%應給原告之費用56
    2,975 元後，是兩造約定系爭工程之總價為11,947,565元；
    經結算後，原告已給付被告乙○○的款項為9,447,711 元（
    原告原已給付被告9,597,179 元，扣除被告乙○○於92年10
    月15日寄還原告149,468 元後而得），加上被告乙○○違約
    致原告依委託契約第7 條第1 項代被告乙○○支出如附表所
    示費用合計5,091,036 元，原告復為被告乙○○支出487,48
    3 元（此包含：１、被告乙○○向原告借款419,333 元清償
    被告乙○○對訴外人首盛工程股份有限公司〈下稱首盛公司
    〉部分泥工粉刷工程款；２、94年4 月8 日請領使用執照費
    用50,900元；３、94年4 月13日粗工費用8,00 0元；４、94
    年4 月25日鋪設泥土點工工資6,250 元；５、94年7 月15日
    1 樓鐵捲門維修換遙控器3,000 元），合計原告支出15,026
    ,230 元 。扣除上開兩造約定之工程總價11,947,565元、應
    退還被告乙○○的履約保證金1,133,036 元（包含新建工程
    900,870 元、追加工程133,570 元，及原告與被告乙○○合
    作另一「臺北市立大直國民小學〈下稱大直國小〉游泳池工
    程案〈下稱大直國小工程〉98,596元），差額為1,945,629
    元，即為被告乙○○違背委任契約所造成之損害。
三、就被告乙○○、鄧元君（下稱被告等）爭執5,091,036 元部
    分，說明如下：
（一）332,000 元部分：
      因被告乙○○施工瑕疵造成業主八里農會本欲追加工程保
      固款700,000 元，故原告於本件起訴時就此部分本欲向被
      告等求償2 年利息損失168,000 元，後原告與八里農會協
      商改為由八里農會自行扣除500,000 元工程款而不追加70
      0,000 元保固款，被告等既就業主扣除500,000 元工程款
      無爭執，故相互抵銷後被告等仍應連帶賠償原告332,000
      元（500,000-168, 000＝332,000）。
（二）如附表編號19所示點工100,000 元部分：
      此乃原告委請訴外人洪勝雄施作後陽台樓梯、窗沿、落地
      窗台等零星工程，此部分工程均為設計圖原有項目，如不
      完成根本無法驗收。
（三）如附表編號28所示防水毯及貼隔熱磚工資138,540 元部分
      ：
      查被告乙○○偷工減料，未按圖施工，竟未於屋頂施做防
      水毯，造成屋頂漏水，八里農會拒絕驗收，原告只得自行
      雇工將屋頂打除隔熱磚、石英磚打除後重新鋪設防水毯，
      而「防水毯」及「隔熱磚」均為原設計項目，有單價分析
      表第34項次為證（見本院卷第194 頁），被告等辯稱非本
      件工程所需，顯屬無稽。
（四）如附表編號23泥工粉刷595,000 元部分：
      泥工粉刷部分被告等辯稱發包給首盛公司之金額為1,143,
      975 元，首盛公司曾於93年2 月29日請得812,165 元，係
      提出協力廠商請款明細表為證（見本院卷第173 頁，付款
      票據為以臺北市第一信用合作社天母分社〈下稱臺北一信
      〉、票號UR0000000 、3135、3136、3137、3139、3140號
      等6 張，發票人均為被告鄧元君），餘款應為331,810 元
      ，原告支付595,000 元實多付263,190 元，應予剔除等語
      。惟查被告乙○○當時根本無力清償，前揭支票根本未兌
      現，然首盛公司催款甚急，被告乙○○為避免跳票，便向
      原告借款請首盛公司法定代理人丙○○拿上開票號3135、
      3136、3140號3 張支票面額合計511,300 元（見本院卷第
      195 頁），協議後由原告分別於93年7 月1 日、93年7 月
      26日、93年7 月26日匯款給陳怡如，金額分別為138,000
      元、120, 000元、161,333 元，合計匯款419,333 元至丙○○指定訴外人陳怡如帳戶（見本院卷第196 頁3 張電匯
      回條），餘款724,642 元（1,143,975-419,333=724,642
      ）再由原告與首盛公司以595,000 元和解，原告的確再對
      首盛公司支付595,000 元，絕無被告等所陳多付263,190
      元之情。
（五）如附表編號30所示附件一即抓漏、隔熱磚、30*30 石英磚
      、貼石英磚工資、砂、外牆通風網及扶手、棄運等7 項部
      分：
      被告等辯稱如附表編號30所示與如附表編號2 所示8 重複
      ，且所有缺失已由八里農會所扣500,000 元所涵蓋等情，
      均與事實不符。查八里農會所扣的500,000 元乃作日後保
      固維修之用，與被告乙○○未按圖施工之事無關，如附表
      編號30所示之費用乃因被告乙○○偷工減料，未依規劃在
      屋頂施做防水毯及隔熱磚，致原告事後需將原鋪設的石英
      磚打除後重做防水毯及隔熱磚之費用與保固問題無關。僅
      再就如附表編號30所示各項工程內容及相關證物整理如下
      ：
  １、抓漏53,170元：
      因八里農會發現屋頂漏水，原告遂雇工抓漏工人即訴外人
      莊姓男子發現屋頂竟然未做防水毯及隔熱磚，故有後續拆
      除重做費用產生。
  ２、隔熱磚13,650元：
      此為將屋頂隔熱磚打除後重新採購隔熱磚之材料費（1000
      塊、單價13元，稅金650 元），如附表編號28所示為工資
      部分。
  ３、30*30石英磚35,700元：
      依合約、單價分析表規定屋頂前後部分需鋪設30*30 的石
      英磚，因屋頂需重做防水隔熱工程，故需先將原石英磚打
      除後重做，此項為2,000 塊石英磚材料費（單價17元，稅
      金1700）。
  ４、貼石英磚工資30,800元：
      此項為重貼石英磚工資
  ５、砂9800元：
      此項為貼鋪設隔熱磚、石英磚必須的材料費。
  ６、外牆通風網及扶手5,800 元：
      被告施做外牆通風網及扶手無法使用，原告遂僱請訴外人
      王碧山修復。
  ７、棄運12,600元：
      此項乃將屋頂拆除的隔熱磚、石英磚及其他廢棄物清運的
      必要費用，原告遂僱請訴外人曹姓男子清運。
（六）如附表編號31所示附件二「屋頂漏水打除修復、外牆打除
      抓漏及清潔、一樓殘障坡道及花台破壞修復」等3 項部分
  １、屋頂漏水打除修復：
      此項乃屋頂打除修復之必要費用。
  ２、外牆打除抓漏及清潔：
      此項亦為屋頂打除及外牆清潔之必要費用。
  ３、1 樓殘障坡道及花台破壞修復：
      此項為維修殘障坡道及花台之必要費用。
（七）至於八里農會扣款500,000 元所維修之地方多為窗戶漏水
      部分，與原告請求部分無關。
（八）至於原告復為被告乙○○支出487,483 元
  １、向原告借款419,333 元清償對首盛公司泥工粉刷工程部分
      工程款，此部分原告請求權基礎為借款返還請求權。
  ２、94年4 月28日請領使用執照費用50,900元。
  ３、94年4 月13日粗工款項8,000 元。
  ４、94年4 月25日鋪設泥土點工工資6,250 元。
  ５、94年7 月15日1 樓鐵捲門維修換遙控器3,000 元。
四、八里農會新建工程部分應退還保證金原本固為1,000,000 元
    ，然因被告乙○○未付給廠商即訴外人東昱開發工程有限公
    司（下稱東昱公司）款項，致系爭工程無法取得消防證明，
    故八里農會於退還保證金時同時將其中99,100元的傳票獨立
    切出直接付給東昱公司，故實際上原告所領回之保證金僅90
    0,870 元（1,000,000-99,100-30 〈匯款手續費〉＝900,87
    0）
五、原告依照各和解協議書給付款項給被告乙○○下包之款項均
    透過臺北富邦商業銀行金城分行（下稱富邦銀）支票付款，
    支票均經被告乙○○該等下包簽收。
六、是原告聲明：被告應連帶給付原告1,945,629 元，及自起訴
    狀繕本送達之翌日起至清償日止，按週年利率5%計算之利息
    ，暨以供擔保為條件之假執行宣告。
、被告方面：
一、被告乙○○承包系爭工程係借用原告之名義前往投標而得標
    （即通稱之「借牌」），依當時兩造之約定，係原告應將其
    印章交予被告乙○○使用，所有營造之支出均由被告乙○○
    負擔。至於應繳納之履約保證金及保固金均由被告乙○○以
    原告名義交給八里農會，但為被告乙○○所有。惟被告乙○○應按系爭工程款4.5%給付原告作為原告名義之代價，此有
    工程營造行政費用表可稽（見本院卷第16 7頁），所以原告
    所提之委託契約並未約定承攬工程款，其因在此。
二、被告乙○○承包系爭工程款原為12,510,540元（含新建工程
    11,174,500元，及追加工程1,336,000 元），扣除其中4.5%
    應給原告之行政費用562,974 元（元以下應採四捨五入，惟
    原告採無條件捨去法，所以多算1 元）後，是兩造約定系爭
    工程之總價為11,947,566元；原告已給付被告乙○○的款項
    為9,447,711 元（原告原給付被告乙○○9,597,179 元，扣
    除被告乙○○於92年10月15日寄還原告149,468 元後而得）
    ，是被告乙○○工程款尚少拿2, 499,855元；另查：
（一）原告與八里農會於94年8 月9 日驗收協調會記錄第7 項就
      有關2 、3 樓窗戶、頂樓及相關漏水問題，原告同意八里
      農會扣款500,000 元部分，被告等亦表同意，則被告乙○○尚未請領之款項為1,999,855 元。
（二）被告乙○○給付八里農會系爭工程履約保證金合計1,133,
      600 元（含新建工程1,000,000 元及追加工程133,600 元
      ），應由被告乙○○領取；至於原告將新建工程履約保證
      金列為900,87 0元，無端少計99,130元，自非可採。
（三）另工程大直國小案保固款90,760元亦應為被告乙○○所有
      ，惟原告具名領取後未返還被告乙○○，是依上開說明，
      原告尚應給付被告乙○○3,224,215 元。
三、關於原告所提出如附表所示之求償明細表，被告等駁斥如下
    ：
（一）原告所提出所有求償明細表，僅提出請款單為證，惟未提
      出收據原本，此部分應請原告提出收據原本，否則被告等
      不能承認其已付款。
（二）如附表編號19、28所示
      如附表編號19所示「點工」100,000 元係訴外人洪勝雄所
      承作，如附表編號28所示「防水毯及貼隔熱磚工資」138,
      540 元為訴外人羅金城承作，該2 人均非被告乙○○之下
      包，而係受原告委託而承作，原告未經被告乙○○同意，
      不能擅自指定他人承作，又該「點工」、「防水毯及貼隔
      熱磚工資」是否為爭工程所必要，亦非無疑，因此被告乙○○拒絕此2 筆款項之給付。
（三）如附表編號23所示
  １、如附表編號23「泥工粉刷」595,000 元一節，固為被告乙○○之下包首盛公司所承作，惟首盛公司法定代理人丙○○向承包此部分工程總金額為1,143,975 元，丙○○曾於
      93年2 月29日請款812,165 元，尚未支付之款項為331,81
      0 元，原告何以支付首盛公司達559,000 元之多？顯然多
      付263,190 元，應予剔除。
  ２、首盛公司於93年2 月29日請求預付工程款812,165 元，但
      實際上首盛公司請求被告等多簽發支票以備週轉，因此被
      告鄧元君共簽發付款人均為臺北一信、票號UR0000000 、
      3135、3136、3137、3139、3140號之支票，其中票號3135
      、3136、3140號3 張支票面額合計511,300 元並未兌付，
      嗣後原告主張該3 張支票交付原告，由原告匯款419,333
      元給首盛公司。
  ３、首盛公司承包金額為1,143,975 元，因當時首盛公司無法
      依規定時間進場施工，與被告乙○○協商委請尋找施作人
      員（如本院卷第172 頁所示之估價單〈因被告等主張此係
      首盛公司出具之估價單，是下以「首盛公司估價單」稱之
      〉編號4 至7 、10、14、15所示7 個項目合計647,180 元
      ）已另交由訴外人甲○○（又名吳阿輝）承包，如首盛公
      司估價單編號11所示項目交由訴外人尤春祥承包，其中如
      首盛公司估價單編號10、11所示原報價單發包金額為370,
      560 元及3,500 元，但實際給付金額為389,000 元及8,00
      0 元均經首盛公司同意，並且已另支付首盛公司現金300,
      000 元（為上開票號3139號支票支付現金），則上述首盛
      公司尚未受償之工程款應為196,795 元（1,143,975 元－
      647,180 元－300,000 元＝196,795 元，但首盛公司與原
      告協商時，首盛公司並未告知如首盛公司估價單編號4 至
      7 、10、11、14、15等8 項已委由甲○○、尢春祥承作，
      因此原告給付首盛公司595,000 元，顯然溢付398,205 元
      。
（四）如附表編號30、31所示（兼論如附表編號28所示）
      此2部分之請求均應予以剔除，理由如下：
  １、系爭工程屋頂之防水，貼30×30石英磚，屋頂防水鋪PU隔
      熱磚，都是由首盛公司所承包，嗣因首盛公司無法進場施
      工，另委由甲○○承作，如屋頂施工不良，應由原告催請
      首盛公司或甲○○繼續抓漏防水等補修工作，豈有另外僱
      請羅金城再施工而支付如附表編號28所示費用之理？此為
      原告應負之責任，何能向被告求償？
  ２、如附表編號30即附件一所示有關「抓漏」、「隔熱磚」、
      「石英磚」、「石英磚工資」、「砂」、「外牆通風網及
      扶手」及運棄」共161,520 元，與附表編號28所示「防水
      毯及貼隔熱工資」138,540 元顯然重複，且該部分工程並
      非被告乙○○委託承作，有無承作之必要亦有可疑，且原
      告並無提出收據原本，何能相信？再者，八里農會亦已從
      系爭工程款中扣款500,000 元，原告何能再向被告請求如
      附表編號28、30所示之款項？
  ３、如附表編號31即附件二所158,213 元，其請款單大部分均
      為原告工地主任詹石賜所寫，復無收據，何能採信？且此
      部分之支出係有關「頂樓漏水打除修護」、「外牆打除抓
      漏及清潔」等，顯與如附表編號30所示，八里農會復已50
      0,000 元，原告何能再向被告等請求此部分之費用。
  ４、原告雖主張八里農會扣款500,000 元所維修之處多為窗戶
      漏水，惟依原告與八里農會協調會載協調結果為「經現場
      協調，針對2 樓、3 樓窗戶、頂樓及相關漏水問題，同意
      由工程款中扣款新臺幣500,000 元」等語，可見扣款之目
      的在「針對2 樓、3 樓窗戶、頂樓及相關漏水問題」，顯
      非原告所稱多為窗戶漏水問題。
四、有關原告於民事準備（二）狀所追加之487,483 元部分，係
    新追加之部分，在此之前從未主張，比如請領使用執照費用
    50,900元、粗工8,000 元、鋪設泥土點工工6,250 元、1 樓
    鐵捲門維修遙控器3,000 元都表明「單據後陳」，並無實據
    ；其次有關此部分其餘主張之419,333 元，何以起訴時未提
    出請求？又被告乙○○並未向原告借款419,333 元，應是首
    盛公司與原告間之協議，而由首盛公司將被告鄧元君簽發票
    號3135 、3136 、3140號3 張支票合計511,300 元交給原告
    ，而由原告撥給419,333 元，至於協議內容則為被告等所不
    知，原告不能向被告等以借款返還請求權之方式請求清償。
五、是被告聲明：
（一）原告之訴及假執行之聲請均駁回。
（二）如受不利判決，願供擔保請准免為假執行。
肆、不爭執之事項：
一、被告乙○○於92年1 月30日受原告之委任，施作系爭工程。
二、兩造於92年1 月30日簽訂委託契約，其中於第3 條、第7 條
    第1 項、第3 項約定：「三、乙方（即被告乙○○，下同）
    為進行本件營造工作，而向第三人訂約買材料、雇用工人，
    均不得以甲方（即原告，下同）名義為之。其因此而發生之
    債務及費用，亦與甲方無涉。」，「七、在左列情形之一者
    ，乙方應對甲方之損失負全部賠償之責：(1)乙方違反第3 條
    之規定，以甲方名譽（應為『義』字之誤繕）購買材料、雇
    用工人而負擔債務，致債權人向甲方請求給付者。．．．(3)
    因工程進度遲緩，工作物有瑕疵，或其他違反契約之情事致
    臺北縣八里鄉農會向甲方請求損害賠償者。」。
三、系爭工程款為12,510,540元（含新建工程11,174,500元，及
    追加工程1,336,000 元）。
四、經結算後，原告已給付被告的款項為9,447,711 元（原告原
    給付被告乙○○9,597,179 元，扣除被告乙○○於92年10月
    15日寄還原告149,468 元後而得）。
五、原告與八里農會於94年8 月9 日驗收協調會記錄第7 項就有
    關2 、3 樓窗戶、頂樓及相關漏水問題，原告同意八里農會
    扣款500,000 元部分，被告等不為爭執。
伍、關於被告乙○○可主張向原告領取款項之爭執事項：
一、原告就系爭工程款可得4.5%之費用究為562,974 元或562,97
    5 元？進而被告乙○○就系爭工程款為若干？
（一）被告等抗辯因被告乙○○向原告借牌始標得系爭工程，原
      告可得之報酬為依系爭工程款4.5%計算費用，以「行政費
      用」之名義開立；原告雖未正面就此部分之抗辯表示意見
      ，惟就原告於95年4 月28日提出民事準備書（二）狀（見
      本院卷第18 4至190 頁）事實及理由欄第一項第三行關於
      「．．．扣除雙方約定的工程總價11,947,565元．．．」
      等情以觀，顯係以系爭工程款12,510,540元減去系爭工程
      款4.5%之金額（原告計算得562,975 元）而得；然依通例
      ，計算元以下之金額宜以「四捨五入」方式進位，是此部
      分應以被告計算之562,974 元為妥適。
（二）進而被告乙○○系爭工程款應以11,947,566元（即12,510
      ,540 元 －562,974 元＝11,974,566元）。
二、被告乙○○可向原告請求系爭工程之履約保證金、大直國小
    工程保固款為若干：
    被告乙○○主張其給付八里農會系爭工程履約保證金合計1,
    133,600 元（含新建工程1,000,000 元及追加工程133,600
    元），應由被告乙○○領取，另大直國小工程保固款90,760
    元亦應為被告乙○○所有等情，原告就大直國小工程保固款
    部分不為執，惟以：新建工程之履約保證金原固為1,000,00
    0 元，惟因被告乙○○未給付其下包東昱公司款項而無法取
    得消防證明，故八里農會退還保證金時將其中99,100元的傳
    票獨立切出真接付給東昱公司，故原告實際領回之保證金90
    0,870 元（1,000,000 －99,100－30〈匯款手續費〉＝900
    ,870），追加工程部分亦因扣除匯款手續費30元等情為辯。
    經查：
（一）原告就新建工程保證金所為之上開陳述，無非係提出八里
      農會轉帳收入傳票1 件欲行為證（見本院卷第225 頁），
      惟為被告所否認，惟核此傳票上，僅有摘要「本會（即八
      里農會）『農業推廣教育中心新建工程』履約保證金，指
      名：奕捷營造股份有限公司（即原告）」、金額「99,100
      」等字之記載，至於傳票外「東昱開發工程公司、柯光展
      、統一編號00000000」等字不知係何人所加註，易言之，
      單自此轉帳收入傳票上之記載，僅能證明八里農會將此99
      ,100 元 之履約保證金交付原告，而無從作為無法取得消
      防證明而交付東昱公司之證明。
（二）原告於新建工程、追加工程之履約保證金均主張要扣除匯
      款手續費30元，惟履約保證金返還之方式不限於以匯款方
      式為之，以交付現金方式亦可，且履約保證金本應全額返
      還保證人，於返還過程中如出現任何手續費用，自不宜由
      已繳納之保證人再為負擔，是原告主張扣除匯款手續費2
      筆合計60元部分，亦非可採。
    綜上，被告乙○○可請求系爭工程之履約保證金為1,133,60
    0 元、大直國小工程保固金為90,760元，合計1,224,360 元
    。
三、綜合上開事實及理由欄第伍項第一、二項所述，被告乙○○
    可主張向原告領取之款項為13,198,926元（即11,974,566＋
    1,224,360 ＝13,198,926）。
陸、關於原告可主張向被告等請求扣抵費用之爭執事項：
一、按「三、乙方為進行本件營造工作，而向第三人訂約買材料
    、雇用工人，均不得以甲方名義為之。其因此而發生之債務
    及費用，亦與甲方無涉。」，「七、在左列情形之一者，乙
    方應對甲方之損失負全部賠償之責：(1)乙方違反第3 條之規
    定，以甲方名譽（應為『義』字之誤繕）購買材料、雇用工
    人而負擔債務，致債權人向甲方請求給付者。．．．(3)因工
    程進度遲緩，工作物有瑕疵，或其他違反契約之情事致臺北
    縣八里鄉農會向甲方請求損害賠償者。」，兩造於委託契約
    第3 條、第7 條第1 項、第3 項約定甚明，是被告乙○○就
    系爭工程如有上開情事發生時，原告自得依上開約定請求被
    告等連帶賠償，先此指明。
二、關於原告所提出如附表所示之求償明細表請求部分：
（一）除如附表編號19、23、28、30、31所示部分外之其他部分
      ：
      原告主張被告乙○○因無法完成系爭工程，是由其支出被
      告乙○○下包工程款而使其等完成工程，合計支出如附表
      編號1 至28所示之費用等語，業據其提出契約終止契約書
      、請款單、臺灣士林地方法院（下稱士林地院）執行命令
      、收據、電匯回條等件為證（見本院卷第9 至37頁、第74
      至117 頁），被告等雖以原告提出僅係請款單，惟未提出
      收據原本，是其等否認原告曾為上開支出等語為辯，惟核
      上開契約終止契約書、請款單、收據、電匯回條，若非據
      相關被告乙○○下包簽名為證，且原告絕大部分係以簽發
      支票方式給付票款予被告乙○○之下包，並非僅係原告單
      方片面所製作，是除如附表編號13、19、28所示部分（按
      此部分被告等另有實體抗辯）外，原告其餘部分（即如附
      表編號1 至12、14至18、19至27所示）應認確已支付，且
      符合委託契約第7 條第1 項、第3 項之約定，是原告自可
      對被告等請求連帶賠償。
（二）如附表編號19、28所示
      原告主張如附表編號19所示「點工」100,000 元係訴外人
      洪勝雄所承作，如附表編號28所示「防水毯及貼隔熱磚工
      資」138,540 元為訴外人羅金城承作，係系爭工程完工所
      必要，此部分之費用自應由被告支出等情，惟為被告等所
      否認，並以：該2 人均非被告乙○○之下包，而係受原告
      委託而承作，原告未經被告乙○○同意，不能擅自指定他
      人承作等情為辯。經查，依委託契約第7 條第1 款之約定
      係以「被告違反第3 條之規定以原告名義購買材料、雇用
      工人而負擔債務，致債權人向甲方請求給付者」為前提，
      是原告非但未證明被告乙○○擅以原告名義向上開2 人購
      買材料或雇用工人之情事，且自承該2 人係原告自行僱請
      施工，自與前揭要件未合，且核此之所謂「點工」、「防
      水毯及貼隔熱磚工資」是否為爭工程所必要，亦非無疑，
      因此被告等抗辯此2 筆款項給付非應由其負擔等語，洵非
      無據。
（三）如附表編號23所示
  １、原告主張其為被告乙○○代墊如附表編號23所示「泥工粉
      刷」595,000 元等情，業據其提出首盛公司出具之收據為
      證（見本院卷第31頁），被告等固就首盛公司為被告乙○○下包等情不為爭執，惟否認其尚積欠首盛公司如此多之
      款項，其等先以：首盛公司法定代理人丙○○向承包此部
      分工程總金額為1,143,975 元，丙○○曾於93年2 月29日
      請款812,165 元，實際上首盛公司請求被告等多簽發支票
      以備週轉，因此被告鄧元君共簽發付款人均為臺北一信、
      票號UR0000000 、3135、3136、3137、3139、3140號之支
      票，其中票號3135、3136、3140號3 張支票面額合計511,
      300 元並未兌付，嗣後原告主張該3 張支票交付原告，要
      求原告匯款419,333 元給首盛公司等情為辯。經查，被告
      等抗辯被告乙○○支付首盛公司工程款，無非係提出協力
      廠商請款明細表1 件為證（見本院卷第173 頁），是依其
      等上開所述，其中票號3135、3136、3140號3 紙支票未兌
      付，惟經原告代付419,333 元（此部分原告於下另行主張
      ）；另票號3134、3137、3139號3 張支票合計426,000 元
      並無何退票之記錄，應認已給付首盛公司，如上所述，被
      告乙○○已給付首盛公司845,333 元（即419,333 ＋426,
      000 ＝845,333）， 尚未給付首盛公司之工程款為298,64
      2 元，原告竟對首盛公司支付達595,000 元，顯係溢付29
      6,358 元。
  ２、被告等雖又以因當時首盛公司無法依規定時間進場施工，
      與被告乙○○協商委請尋找施作人員，其中如首盛公司估
      價單（見本院卷第172 頁）編號4 至7 、10、14、15所示
      項目係找訴外人甲○○承包，編號11所示項目係找訴外人
      尤春祥承包，其中甲○○承包部分尚由原告支付61,200元
      結案等情為辯，非惟原告所否認，且核被告等上開提出之
      首盛公司估價單，既無抬頭，復無任何人簽名，其中數字
      亦不知係何人填寫，此是否係首盛公司向被告乙○○承包
      之工程項目，已非無疑；且訊據證人甲○○證稱：「（我
      和首盛公司及丙○○）沒有關係，我們是在工地工作認識
      的，丙○○負責水泥部分，我則負責磁磚部分。」等語（
      見本院卷第220 頁），復參酌原告給付證人甲○○如附表
      編號14所示之61,200元係「貼二丁掛」部分，足見證人甲○○與首盛公司施作部分完全無關，又被告等並未聲請訊
      問證人尤春祥，是被告等此部分所辯，無從為其有利之證
      明。
  ３、被告等雖又提出收據一件（見本院卷第215 頁），欲證明
      被告乙○○於94年5 月6 日支付現金300,000 元與首盛公
      司等情，惟為原告所否認，經核被告等所提上開收據僅係
      影本，且在證人丙○○均未到場作證之情況下，難以此紙
      收據，即認被告乙○○支付丙○○300,000 元之情事，是
      被告等此部分之抗辯即非有理。
      綜上，原告此部分得向被告等請求者為298,642 元，逾此
      部分之請求則乏依據。
（四）如附表編號30、31所示
      此2 部分之請求均應予以剔除，理由如下：
  １、原告主張如附表編號30即附件一所示有關「抓漏」、「隔
      熱磚」、「石英磚」、「石英磚工資」、「砂」、「外牆
      通風網及扶手」及運棄」共計支出161,520 元部分，只據
      其提出如附件一所示之明細表欲行為證（見本院卷第7 頁
      ），非惟被告等所否認，且原告迄未提出此部分工程之具
      體項目、請款單．．．等以資證明，已難認與本件工程有
      關干係。
  ２、原告主張如附表編號31即附件二所示共計支出158,213 元
      等情，僅據其提出如附件二所示之明細表、請款單13件欲
      行為證（見本院卷第8 頁、第38至42頁），非惟被告等所
      否認，經核原告提出之請款單，係由原告股東詹石賜出具
      請領，雖訊據證人詹石賜證稱：「（問：〈提示本院卷第
      37頁至第42頁〉證人有無看過？）上開收據確實由我所寫
      ，那是收尾的開支的證明，目的是跟原告公司請款所用。
      」等語（見本院卷第232 至232 頁），惟此僅能證明上開
      請款單為證人詹石賜所出具，尤以該證人既係原告之股東
      兼系爭工程為原告收尾之負責者，其證言自有偏頗原告而
      難期公正，自無可採。
  ３、更有甚者，經核原告與八里農會於94年8 月9 日協調會記
      錄，其中協調結果係載：「．．．針對2 樓、3 樓窗戶、
      頂樓及相關漏水問題，同意由工程款中扣款新臺幣500,00
      0 元整，由業主自己改善．．．」等語，（見本院卷第73
      頁），是原告同意八里農會扣款部分，係包括「2 樓、3
      樓窗戶、頂樓及相關漏水問題」，並非如原告所言僅有「
      「2 樓、3 樓窗戶漏水問題」，而如附表編號30、31所示
      項目與漏水問題有關，是原告既同意由八里農會扣款500,
      000 元，自無從再對被告等為請求。
三、關於原告於民事準備（二）狀所追加之487,483 元部分：
（一）原告支出419,333 元使票號3135、3136、3140號3 張支票
      不致退票部分；
      原告主張被告乙○○為支出對首盛公司之工程款，其中由
      被告鄧元君簽發票號3135、3136、3140號3 張支票面額合
      計511,300 元並未兌付，嗣後首盛公司將該3 張支票交付
      原告，要求原告匯款419,333 元給首盛公司等語，業據其
      提出上開3 紙支票、電匯回條3 件為證（見本院卷第195
      至196 頁），被告等固就上開情事不為爭執，惟以：原告
      此部分請求為何不在起時一併主張？是不得在本件訴訟中
      請求等情為辯。惟查原告此部分之請求，即係在解決被告
      乙○○與其下包首盛公司間就系爭工程之糾紛，自與委任
      契約第7 條第1 款規定意旨相符，當無不能請求之理，是
      原告此部分之請求，應係有理。
（二）原告支出請領使用執照費用50,900元、粗工款項8,000 元
      、鋪設泥土點工工資及1 樓鐵捲門維修換遙控器3,000 元
      部分：
      原告主張其分別於94年4 月28日支出請領使用執照費用50
      ,900 元 、94年4 月13日支出粗工款項8,000 元、94年4
      月25日支出鋪設泥土點工工資6,250 元及94年7 月15日支
      出1 樓鐵捲門維修換遙控器3,000 元等情，非惟被告等所
      否認，且並未提出任何單據以資佐證，是原告此部分主張
      之費用自無足採。
柒、綜上所述，被告乙○○得主張向原告請求之工程款、履約保
    證金、保固金合計13,198,926元；惟原告給付9,447,711 元
    ，被告乙○○本得尚向原告請求3,751,215 元；惟原告依委
    任契約之相關約定，得向被告等請求如附表所示之金額為4,
    23 6,405元，及為被告乙○○代墊首盛公司支票之款項419,
    333 元，合計4,655,738 元，是兩相抵扣後，原告尚得向被
    告等請求904,523 元。從而，原告依據兩造間契約及連帶保
    證之法律關係，請求被告連帶給付原告904,523 元，及自起
    訴狀繕本送達之翌日即94年9 月9 日起至清償日止，按週年
    利率5%計算利息之範圍內，為有理由，應予准許；逾此部分
    之請求則乏依據，自應予以駁回。
捌、兩造均陳明願供擔保，聲請宣告假執行或免為假執行，經核
    原告勝訴部分，合於法律規定，爰分別酌定相當之擔保金額
    宣告之；原告其餘假執行之聲請，因訴之駁回而失所依據，
    不予准許。
玖、本件事證已臻明確，兩造其餘攻擊防禦方法及舉證，經本院
    審酌後，或與本件之爭執無涉，或對本件判決結果不生影響
    ，爰不一一論述，併此敘明。
拾、訴訟費用負擔之依據：民事訴訟法第79條、第85條第2 項。
中    華    民    國    95    年    8     月    15    日
                  民事第二庭法  官  鍾啟煌
以上正本係照原本作成。
如對本判決上訴，須於判決送達後20日內，向本院提出上訴狀，
上訴臺灣高等法院（應按他造人數提出繕本）。
中    華    民    國    95    年    8     月    15    日
                            書記官  李威賜


司法院資訊處製作；財團法人民間司法改革基金會備份。
